【裁判字號】    95,訴,1879
【裁判日期】    950809
【裁判案由】    偽造文書等
【裁判全文】
臺灣板橋地方法院刑事判決              95年度訴字第1879號
公  訴  人  臺灣板橋地方法院檢察署檢察官
被      告  乙○○
上列被告因過失致死等案件，經檢察官提起公訴（95年度偵字第
13166 號），本院於準備程序進行中，被告就被訴之事實為有罪
之陳述，經告知被告簡式審判程序之旨，並聽取當事人之意見後
，裁定進行簡式審判程序，本院判決如下：
    主  文
乙○○偽造署押，足以生損害於公眾及他人，處有期徒刑貳月，
如易科罰金，以佰元折算壹日。緩刑貳年。道路交通事故現場
草圖上偽造之「周芳民」署押壹枚暨指印枚，及酒精測定單上
偽造之「周芳民」署押貳枚暨指印壹枚，沒收。
    事  實
一、乙○○於民國93年間因公共危險案件，經臺灣新竹地方法院
    於同年11月22日以93年度竹交簡字第810 號判處罰金3 萬元
    ，於94年2 月17日繳納罰金執行完畢。又其於93年12月10日
    上午8 時20分許，駕駛周芳民所有車牌號碼Z5-6565 號自用
    小客車，沿臺北縣板橋市○○○路往臺北方向行駛，行經臺
    北縣板橋市○○○路○ 段118 號前，原應注意汽車迴車前，
    應暫停，並顯示左轉燈光或手勢，看清無來往車輛後，始得
    迴轉，且在劃有分向限制線之路段，不得迴車，而依當時情
    形，係日間，天候為晴，且有自然光線，路面乾燥，並無缺
    陷或障礙物，亦無其他不能注意情事，竟疏未注意，貿然向
    左迴轉，適甲○○騎乘車牌號碼LLM-093 號機車，沿同向行
    駛在其車輛左方，因閃避不及，而遭周芳民所駕駛車輛撞及
    ，人車倒地，致甲○○受有左側橈骨骨折、頸部挫傷等傷害
    （過失傷害部分，業據甲○○撤回告訴，本院另為公訴不受
    理判決）；乙○○另基於偽造署押之故意，竟冒用其兄周芳
    民名義，於同日上午8 時20分許，接續在道路交通事故現場
    草圖（起訴書誤載為現場圖）上偽造「周芳民」署押1 枚暨
    指印3 枚，及在承辦警員施測吐氣酒精含量時，在酒精測定
    單上，偽造「周芳民」署押2 枚暨指印1 枚，均足生損害於
    周芳民權益及偵查機關對於車禍事件處理之正確性。
二、案經本檢察官自動檢舉暨甲○○訴由臺北縣政府警察局板橋
    分局報請臺灣板橋地方法院檢察署檢察官偵查起訴。
    理  由
一、程序部分：按除被告所犯為死刑、無期徒刑、最輕本刑為三
    年以上有期徒刑之罪或高等法院管轄第一審案件者外，於第
    一次審判期日前之準備程序進行中，被告先就被訴事實為有
    罪之陳述時，審判長得告知被告簡式審判程序之旨，並聽取
    當事人、代理人、辯護人及輔佐人之意見後，裁定進行簡式
    審判程序，刑事訴訟法第273 條之1 第1 項定有明文。經核
    本件被告乙○○所犯係死刑、無期徒刑、最輕本刑為三年以
    上有期徒刑以外之罪，其於準備程序中就被訴事實為有罪之
    陳述，經法官告知簡式審判程序之旨，並聽取公訴人、被告
    之意見後，本院爰依首揭規定，合議裁定由受命法官獨任進
    行簡式審判程序，合先敘明。
二、訊據被告坦承前揭犯行，核與證人周芳民於偵查中之證述相
    符，另有在卷之道路交通事故現場草圖及酒精測定單等稽，
    是被告之上開自白應合於事實，洵足信取。本件事證業臻明
    確，被告犯行堪為認定，應依法論科。
三、核被告所為，係犯刑法第217 條第1 項之偽造署押罪；又其
    先後所為偽造署押暨印文，乃在密接之時地為之，是應評價
    為數個自然動作，而僅該當於1 個偽造署押之犯罪構成要件
    行為。查被告於前述道路交通事故現場草圖及酒精測定單上
    所偽造署押暨印文，尚不足認係由被偽造者收受通知書之證
    明，且無用以表彰製作何文書之意思及曾為何意思表示，故
    縱於偽造後，交予警方，亦不該當於行使偽造私文書，從而
    ，起訴書認被告係涉犯同法第216 條、第210 條之行使偽造
    私文書罪云云，尚屬誤會；惟起訴書既已論及偽造署押為行
    使偽造文書罪之階段行為，則顯見偽造署押亦屬起訴範圍所
    及，且上開2 罪間具同一之社會基本事實，準此，本院自得
    逕為審究，並變更起訴法條。本院爰審酌被告尚有前述犯罪
    紀錄，有臺灣高等法院被告前案紀錄表可據，是其素行欠佳
    ，兼衡其犯行損害被害人周芳民權益，及影響偵查機關對於
    車禍事件處理之正確性，其犯罪動機、目的、手段、犯罪後
    態度等一切情狀，茲量處如主文所示之刑。按被告實施本件
    犯罪行為後，刑法第41條業於94年2 月2 日修正公布，並於
    95年7 月1 日施行，並規定：「犯最重本刑為5 年以下有期
    徒刑以下之刑之罪，而受6 個月以下有期徒刑或拘役之宣告
    者，得以新臺幣1,000 元、2,000 元或3,000 元折算1 日，
    易科罰金。但確因不執行所宣告之刑，難收矯正之效，或難
    以維持法秩序者，不在此限。前項規定於數罪併罰，其應執
    行之刑未逾6 月者，亦適用之。」其修正前係規定：「犯最
    重本刑為五年以下有期徒刑以下之刑之罪，而受六個月以下
    有期徒刑或拘役之宣告，因身體、教育、職業、家庭之關係
    或其他正當事由，執行顯有困難者，得以一元以上三元以下
    折算一日，易科罰金。但確因不執行所宣告之刑，難收矯正
    之效，或難以維持法秩序者，不在此限。併合處罰之數罪，
    均有前項情形，其應執行之刑逾六月者，亦同。」復依修正
    前罰金罰鍰提高標準條例第2 條前段（現已刪除）規定，就
    其原定數額提高為100 倍折算1 日，則本件被告行為時之易
    科罰金折算標準，應以銀元300 元折算1 日，經折算為新臺
    幣後，應以新臺幣900 元折算為1 日。比較修正前後，以修
    正前之規定，較有利於被告。職此，本件應適用上開修正前
    規定，諭知易科罰金之標準。
四、次按，刑法第74條固亦併予修正，惟刑法規範發生變更時，
    檢討跨越新舊法之適用關係，判斷基準應在其所規範之對象
    ，而非全然繫於行為時與否。按宣告緩刑，則應就被告有無
    再犯之虞，及能否由於刑罰之宣告而策其自新等，加以審酌
    ，與被告之犯罪情節，並無必然關係，最高法院95年台上字
    第4118號判決已有指明，故緩刑之宣告與被告之犯罪行為無
    涉，職此，緩刑規定之變更，其適用關係乃以案件在裁判時
    為準，並非以行為時為準，最高法院95年5 月23日刑事庭第
    8 次會議決議，認縱犯罪在新法施行前，緩刑之宣告，仍應
    適用新法第74條之規定，其理應即在此。查被告除前於93年
    間因公共危險案件，經臺灣新竹地方法院於同年11月22日以
    93 年 度竹交簡字第810 號判處罰金3 萬元，於94年2 月17
    日繳納罰金執行完畢外，未曾受有期徒刑以上刑之宣告，有
    前開被告前案紀錄表可稽，本院諒其本件應係一時失慮，致
    罹刑典，其再三陳明悛悔之意，足見其業知自省，衡情情狀
    ，應無再犯之虞，且其罹有情感性精神病，並領有重大傷病
    免自行負擔證明卡，有為恭紀念醫院診斷證明書、全民健康
    保險卡存卷可考，以其病徵，施以短期自由刑，恐將危急其
    身心健康，復難具刑罰之教化作用，因認所宣告之刑，以暫
    不執行為當，爰諭知緩刑2 年，以勵自新。至上述偽造之署
    押暨印文，不問屬於被告與否，均應依刑法第219 條規定，
    沒收。
據上論斷，應依刑事訴訟法刑事訴訟法第273 條之1 第1 項、第
299 條第1 項前段、第300 條，新修正刑法第2 條第1 項前段、
第217 條第1 項、修正前刑法第41條第1 項前段、新修正第74條
第1 項第1 款、第219 條，修正前罰金罰鍰提高標準條例第2 條
，判決如主文。
本案經檢察官王聖涵到庭執行職務。
中    華    民    國    95    年    8     月    9     日
                  刑事第十五庭  法  官  朱敏賢
以上正本證明與原本無異。
如不服本判決應於送達後10日內向本院提出上訴狀。
                                書記官  郭勝華
中    華    民    國    95    年    8     月    9     日
附錄本案論罪科刑法條全文：
刑法第217 條
偽造印章、印文或署押，足以生損害於公眾或他人者，處三年以
下有期徒刑。
盜用印章、印文或署押，足以生損害於公眾或他人者，亦同。


司法院資訊處製作；財團法人民間司法改革基金會備份。
